【裁判字號】    99,交簡上,577
【裁判日期】    990812
【裁判案由】    過失傷害
【裁判全文】
臺灣臺中地方法院刑事判決           99年度交簡上字第577號
上  訴  人  臺灣臺中地方法院檢察署檢察官
被      告  甲○○
上列上訴人因被告過失重傷害案件，不服本院99年度交簡字第72
號中華民國99年5月14日第一審刑事簡易判決（起訴案號：98年
度調偵字第431號），提起上訴，本院管轄之第二審合議庭判決
如下：
    主          文
上訴駁回。
    犯  罪  事  實
一、甲○○於民國98年3月6日16時許，駕駛車牌號碼H5─2038號
    自用小客車，沿臺中縣清水鎮○○路由東往西方向行駛，嗣
    於同日16時40分許，行經臺中縣清水鎮○○路與仁愛路85巷
    口之交岔路口時，本應注意汽車行駛時，應注意車前狀況，
    並隨時採取必要之安全措施；及行經閃光黃燈交岔路口，應
    減速慢行，而依當時天候雖雨、日間自然光線、視距良好、
    該處為濕潤、無缺陷、無障礙物之柏油路面，甲○○之意識
    清楚，所駕車輛機件正常，即無不能注意之情事，竟於行經
    閃光黃燈號誌路口，疏未注意減速接近，小心通過，致與蔡
    倉所騎乘行經前開閃光紅燈號誌路口、疏未注意應停止於交
    岔路口前，停讓幹線車之甲○○先行通過的MT2─795號重型
    機車發生碰撞；蔡倉人車倒地，並受有頭部外傷併顱骨骨折
    及左側額葉、頂葉顱內出血併嚴重腦腫合併失語症、胸部挫
    傷併右側第4至6肋骨骨折、致右側肢體乏力、意識障礙、言
    語功能障礙等永久無法恢復之重傷害。嗣甲○○於據報前往
    處理之警員到場時，在偵查犯罪機關發覺其犯罪前，即主動
    向警員表明為肇事者，並自願接受裁判。
二、案經蔡倉之配偶乙○○訴由臺中縣警察局清水分局報告臺灣
    臺中地方法院檢察署檢察官偵查並提起公訴；因被告自白犯
    罪，由原審改依簡易程序審理。
    理    由
一、證據能力部分：
    本案下列引用之供述及非供述證據，經本院依法踐行調查證
    據程序，檢察官、被告均不爭執各該證據之證據能力，且亦
    查無依法應排除其證據能力之情形，是後述所引用證據之證
    據能力皆無疑義，合先敘明
二、訊據被告甲○○坦承於上開時、地疏未注意減速慢行而與被
    害人蔡倉所騎乘之機車發生車禍，且查：
（一）被告駕駛小客車於上開交岔路口與被害人蔡倉所騎之機車
      發生碰撞，有交通事故調查報告表（一）（二）、交通事
      故現場圖、談話紀錄表1份、照片28張在卷可證；並經檢
      察官於98年9月28日勘驗車禍現場之監視光碟屬實，製有
      勘驗筆錄附卷可參。
（二）被害人蔡倉因上開車禍受有頭部外傷併顱骨骨折及左側額
      葉、頂葉顱內出血併嚴重腦腫合併失語症、胸部挫傷併右
      側第4至6肋骨骨折、致右側肢體乏力、意識障礙、言語功
      能障礙等永久無法恢復之重傷害，有童綜合醫療社團法人
      童綜合醫院98年6月30日、98年7月10日、98年8月24日一
      般診斷書各1份、中華民國身心障礙手冊、童綜合醫療財
      團法人綜合醫院98年10月6日函文暨被害人蔡倉病歷資料
      影本附卷可憑；經原審法院查詢結果，被害人所受之傷害
      應屬永久無法恢復，亦有童綜合醫療社團法人童綜合醫院
      99年5月5日（99）童醫字第0626號函在卷可證。
（三）按閃光黃燈表示「警告」，車輛應減速接近，注意安全，
      小心通過，道路交通標誌標線號誌設置規則第第211條第1
      項第1款定有明文；被告駕駛小客車本應注意上述規定；
      而肇事當時，被告亦無不能注意之情事，竟疏未注意減速
      接近，貿然通過交岔路口，致與被害人蔡倉所騎之機車發
      生碰撞，足認被告之開車行為，顯有過失。
（四）另閃光紅燈表示「停車再開」，車輛應減速接近，先停止
      於交岔路口前，讓幹道車優先通行後認為安全時，方得續
      行，道路交通標誌標線號誌設置規則第211條第1項第2款
      亦有明文；被害人蔡倉騎機車從仁愛路85巷之支線道而出
      ，欲通過交岔路口，卻未「停止於交岔路口」，讓屬於幹
      道線之被告所駕駛自小客車先行，亦有疏失，但被告仍難
      辭過失之責。
（五）又本件車禍經送臺灣省臺中縣區車輛行車事故鑑定委員會
      鑑定結果，認被告駕駛自小客車行經閃光黃燈交岔路口，
      未注意車前狀況，未減速慢行，為肇事次因；被害人蔡倉
      騎機車行經閃光紅燈交岔路口，未注意車前狀況，未讓幹
      道線車先行，為肇事主因，有上開委員會98年12月16日中
      縣鑑字第0985503316號函附之鑑定意見書在卷可參。經送
      送臺灣省車輛行車事故覆議委員會鑑定，其意見與臺灣省
      臺中縣區車輛行車事故鑑定委員會鑑定結果相同，僅文字
      修改為被告駕駛自小客車，行經閃光黃燈交岔路口，未減
      速接近，注意安全，小心通過，為肇事次因；被害人蔡倉
      駕駛重機車，行經閃光紅燈號誌路口，支道車未讓幹道車
      先行，為肇事主因，亦有上開覆議委員會99年3月29日覆
      議字第0996201093號函在卷可憑，
（六）綜上所述，被告過失肇事行為與被害人蔡倉之受傷結果間
      ，具有相當因果關係，其過失傷害犯行堪以認定
三、被害人蔡倉因車禍致右側肢體乏力、無法行走，意識障礙、
    言語功能障礙，且永久無法恢復，係受有刑法第10條第4項
    第3款、第4款、第6款之重傷害；故核被告所為，係犯刑法
    第284條第1項後段之過失重傷害罪。又被告於車禍事故發生
    後，向據報前來處理尚不知肇事人為何人之員警林明德坦承
    肇事並願接受裁判等情，有臺中縣警察局道路交通事故肇事
    人自首情形紀錄表在卷可憑，是被告對於未經發覺之犯罪自
    首而接受裁判，合於刑法第62條前段規定之自首要件，得依
    法減輕其刑。原審審酌被告係自首、過失之程度、被害人蔡
    倉之行為係肇事主因，應承擔較大責任，並審酌被害人蔡倉
    受傷之情況，及被告仍未與被害人蔡倉之家屬即告訴人達成
    民事上之和解等一切情狀，依刑事訴訟法第449條第2項、第
    454條第2項，刑法第284條第1項後段、第62條前段、第41條
    第1項前段之規定（漏載刑法施行法第1條之1），量處被告
    有期徒刑參月，如易科罰金，以新臺幣壹仟元折算壹日，其
    認事、用法並無違誤，量刑亦稱妥適。
四、上訴人即臺灣臺中地方法院檢察署檢察官上訴意旨：茲據告
    訴人乙○○具狀請求上訴，略以：被害人蔡倉因本件車禍受
    有相當嚴重之損害，業經本院家事法庭以99年度監宣字第3
    號宣告為受監護宣告之人；且被告迄今未與告訴人達成和解
    ，犯後態度不佳，原審判決對被告之量刑實屬過輕等語。惟
    關於刑之量定，係實體法上賦予法院得為自由裁量之事項，
    倘其未有逾越法律所規定之範圍，或濫用其權限，即不得任
    意指摘為違法；且在同一犯罪事實與情節，如別無其他加重
    或減輕之原因，下級審量定之刑，亦無過重或失輕之不當情
    形，則上級審法院對下級審法院之職權行使，原則上應予尊
    重。查本件被告所犯刑法第284條第1項後段之過失重傷罪，
    法定本刑為1年以下有期徒刑、拘役或5百元以下罰金，而告
    訴人所主張之情狀（被害人受監護宣告及被告尚未和告訴人
    和解），已為原判決所審酌；從而原審審酌刑法第57條各款
    所列事項及一切情狀，依職權就個案裁量於法定刑度內判處
    被告有期徒刑3月，及諭知易科罰金之折算標準，本院認原
    審上開量刑，尚無失輕而明顯違背正義之情形，檢察官提起
    本件上訴，指摘原審判決量刑過輕，請求撤銷原審判決，難
    謂有理由，應予駁回。
據上論斷，應依刑事訴訟法第455條之1第1項、第3項、第368條
，判決如主文。
中    華    民    國    99    年    8    月     12    日
                  刑事第十庭  審判長法  官  施慶鴻
                                    法  官  簡婉倫
                                    法  官  周莉菁
以上正本證明與原本無異。
不得上訴。
                                    書記官  鄭淑英
中    華    民    國    99    年    8    月     12    日
附錄論罪科刑法條
刑法第284條第1項
因過失傷害人者，處6月以下有期徒刑、拘役或5百元以下罰金，
致重傷者，處1年以下有期徒刑、拘役或5百元以下罰金。

司法院資訊處製作；財團法人民間司法改革基金會備份。
